【裁判字號】    95,易,1001
【裁判日期】    951113
【裁判案由】    毒品危害防制條例
【裁判全文】
臺灣士林地方法院刑事判決              95年度易字第1001號
公  訴  人  臺灣士林地方法院檢察署檢察官
被      告  甲○○
上列被告因違反毒品危害防制條例案件，經檢察官提起公訴（95
年度偵字第1148、1122號），而被告於準備程序中就被訴事實為
有罪之陳述，經合議庭裁定由受命法官獨任進行簡式審判程序，
並判決如下
    主  文
甲○○連續施用第二級毒品，處有期徒刑陸月，如易科罰金，以
佰元折算壹日。扣案之安非他命殘渣袋壹個沒收銷燬，玻璃球
壹支、吸食器個、勺子貳支、過濾器壹組、玻璃小空瓶壹個均
沒收。
    事實及理由
一、按適用簡式審判程序之有罪判決書之製作，準用第454 條之
    規定，刑事訴訟法第310 條之2 定有明文。本件經合議庭裁
    定由受命法官獨任進行簡式審判程序，爰依照前開法律規定
    ，準用刑事訴訟法第454 條為判決書之製作，先予敘明。
二、犯罪事實：甲○○前因施用毒品案件，經本院以94年度毒聲
    字第490 號裁定送觀察、勒戒後，於民國94年12月1 日執行
    完畢釋放。詎又另基於施用第二級毒品之概括犯意，自95年
    2 月16日某時起至95年6 月17日18時許，約以每3 至4 日1
    次之頻率，以將安非他命放置於玻璃球吸食器內燃燒，吸食
    所產生之煙霧之方式，在基隆市七堵區合萱廢車處理廠及其
    位於臺北市○○區○○路1 段285 巷63弄13號4 樓之住處，
    連續施用第二級毒品安非他命多次，期間曾於(一)95年6 月2
    日晚上10時30分許，在臺北市大同區○○○路○ 段369 號前
    為警查獲，當場被扣得安非他命殘渣袋1 個、玻璃球1 支、
    吸食器3 個、勺子2 支、過濾器1 組、玻璃小空瓶1 個及黑
    色小盒子1 個。(二)95年6 月18日凌晨1 時30分許，在臺北市
    南港區○○路與三重路口為警查獲。並均經採尿送驗，而查
    悉上情。案經臺北市政府警察局大同分局、南港分局報告臺
    灣士林地方法院檢察署檢察官偵查起訴。
三、前揭犯罪事實有下列證據可資證明，足認被告自白與事實相
    符，其犯行堪予認定，應依法論科：
  (一)保安大隊第二中隊查獲違反毒品危害防制條例嫌疑人尿液對
    照表、臺北市政府警察局偵辦毒品案件尿液檢體委驗單（編
    號021184號）、臺灣檢驗科技股份有限公司95年6 月19日編
    號CH/2006/60214 號濫用藥物尿液檢驗報告各1 份。
  (二)安非他命殘渣袋1 個、玻璃球1 支、吸食器3 個、勺子2 支
    、過濾器1 組、玻璃小空瓶1 個、保安大隊第二中隊查獲毒
    品危害防制條例毒品初步鑑驗報告單1 份。
  (三)臺北市政府警察局南港分局查獲違反毒品危害防制條例案尿
    液對照表、臺北市政府警察局偵辦毒品案件尿液檢體委驗單
    （編號009176號）、臺灣檢驗科技股份有限公司95年7 月5
    日編號CH/2006/60800號濫用藥物尿液檢驗報告各1 份。
  (四)臺灣高等法院被告前案紀錄表1 份。
  (五)被告於警詢、偵訊及本院訊問時之自白。
四、核被告所為係犯毒品危害防制條例第10條第2 項之施用第二
    級毒品罪，其因施用第二級毒品安非他命而持有之，其持有
    之低度行為，為施用之高度行為所吸收，不另論罪。
五、按行為後法律有變更者，適用行為時之法律。但行為後之法
    律有利於行為人者，適用最有利於行為人之法律，刑法第2
    條第1 項前段及但書定有明文。本件被告行為時，刑法第56
    條規定：「連續數行為而犯同一之罪名者，以一罪論。但得
    加重其刑至二分之一。」，前開連續犯規定，業於94年1 月
    7 日修正同年2 月2 日公布刪除，並於95年7 月1 日施行（
    以下本次修正前之刑法簡稱修正前刑法），此刪除雖非犯罪
    構成要件之變更，但顯已影響行為人刑罰之法律效果，自屬
    法律有變更。按連續犯本質上應屬數罪，僅係基於訴訟經濟
    或責任吸收原則之考量，而論以一罪，並加重其刑至二分之
    一。刑法修正後將連續犯規定刪除，致修正後刑法已無連續
    犯規定可資適用，原連續數行為，須以數罪併罰。修正前後
    ，就被告之行為，顯有一次評價與多次評價之別，自應以修
    正前之規定，較有利於被告。又修正前刑法第41條第1 項前
    段規定：「犯最重本刑為5 年以下有期徒刑以下之刑之罪，
    而受6 個月以下有期徒刑或拘役之宣告，因身體、教育、職
    業、家庭之關係或其他正當事由，執行顯有困難者，得以1
    元以上3 元以下折算1 日，易科罰金。」而被告行為時之易
    科罰金折算標準，修正前罰金罰鍰提高標準條例第2 條前段
    （現已刪除）規定，就其原定數額提高為100 倍折算1 日，
    則本件被告行為時之易科罰金折算標準，應以銀元300 元折
    算1 日，經折算為新臺幣後，應以新臺幣900 元折算1 日。
    就此，修正後刑法第41條第1 項前段則規定：「犯最重本刑
    為5 年以下有期徒刑以下之刑之罪，而受6 個月以下有期徒
    刑或拘役之宣告者，得以新臺幣1 千元、2 千元或3 千元折
    算1 日，易科罰金。」比較修正前後之易科罰金折算標準，
    亦以修正前刑法之規定，較有利於被告。綜合比較被告行為
    後之法律變更，均以修正前刑法對於被告較為有利，故本件
    自應依刑法第2 條第1 項前段，適用被告行為時之法律。
六、查被告其先後多次施用第二級毒品犯行，時間緊接，手法相
    同，所犯為構成要件相同之罪，顯係基於概括犯意為之，為
    連續犯，依照前開說明，應依修正前刑法第56條之規定論以
    一罪，並加重其刑。
七、爰審酌被告正值青壯，施用毒品戕害身心，施用毒品之期間
    、次數、頻率，犯罪後坦承犯行，態度良好，及其品行、智
    識程度、生活狀況等一切情狀，量處如主文所示之刑，並依
    修正前刑法第41條第1 項前段及修正刪除前罰金罰鍰提高標
    準條例第2 條，諭知易科罰金之折算標準。
七、扣案安非他命殘渣袋內之安非他命殘渣，量微無法磅，亦無
    法與袋析離，應依毒品危害防制條例第18條第1 項前段，將
    殘渣袋沒收銷燬。另扣案之玻璃球1 支、吸食器3 個（並無
    證據證明內含安非他命殘渣）、勺子2 支、過濾器1 組為被
    告所有供本案犯罪所用之物，業據其供承在卷，而扣案之玻
    璃小空瓶1 個，被告雖否認與本案施用第二級毒品安非他命
    有關，惟該瓶與前開扣案之物放置在同一黑色小盒子中，衡
    情應屬被告儲放安非他命之物，亦為被告所有供本案犯罪所
    用，均應依一體適用修正前刑法第38條第1 項第2 款，宣告
    沒收。至扣案之黑色小盒子，雖屬被告所有，但並非直接供
    被告本案犯罪所用之物，爰不宣告沒收，附此敘明。
八、依刑事訴訟法第273 條之1 第1 項、第299 條第1 項前段，
    毒品危害防制條例第10條第2 項、第18條第1 項前段，刑法
    第11條、第2 條第1 項前段、修正前刑法第56條、第41條第
    1 項前段、第38條第1 項第2 款、修正刪除前罰金罰鍰提高
    標準條例第2 條，判決如主文。
九、如不服本判決，應於判決送達後10日內，向本院提出上訴狀
    。
本案經檢察官到庭執行職務。
中    華    民    國    95    年    11    月    13    日
                  刑事第五庭法  官  周群翔
以上正本證明與原本無異。
                            書記官  劉育君
中    華    民    國    95    年    11    月    13    日
附錄本案論罪科刑法條全文：
毒品危害防制條例第10條
施用第一級毒品者，處6 月以上5 年以下有期徒刑。
施用第二級毒品者，處3 年以下有期徒刑。


司法院資訊處製作；財團法人民間司法改革基金會備份。
